【裁判字號】    91,交易,413
【裁判日期】    920324
【裁判案由】    過失傷害
【裁判全文】
臺灣板橋地方法院刑事判決                        九十一年度交易字第四一三號
    公  訴  人  臺灣板橋地方法院檢察署檢察官
    被      告  乙○○
右列被告因過失傷害案件，經檢察官提起公訴（九十一年度偵字第一一○三○號），
本院判決如左：
    主      文
乙○○從事業務之人，因業務上之過失傷害人，處罰金玖仟元，如易服勞役，以參佰
元折算壹日。
    事      實
一、乙○○以騎乘機車運送貨物為業，為從事駕駛業務之人，於民國九十一年二月二
    十六日下午四時許，騎乘車牌號碼ＢＧＦ－三七一號重型機車，沿臺北縣三重市
    ○○路○段往過圳街方向行駛，途經重新路四段十號前內側車道，應依當時擁擠
    之路況，充分注意車前狀況，並隨時採取必要之安全措施，放慢車速審慎前進，
    作隨時停車之準備，而依當時情形，亦無不能注意之情事，竟疏於注意車前狀況
    ，貿然快速前行，適同向外側車道有學童甲○○無視該路段設有劃分島，不得穿
    越道路，且捨八十五點四公尺外之重新路與過圳街交岔路口行人穿越道不由，未
    注意左右無來車，即逕行穿越重新路，致遭乙○○人車撞及，造成甲○○受有左
    側內外踝生長板骨折、臉部挫傷（起訴書漏載之，應予更正）等傷害。乙○○於
    事發後即託不詳姓名路人報警，並向據報前來尚不知何人肇事之員警自首坦承肇
    事。
二、案經甲○○訴由臺北縣政府警察局三重分局報請臺灣板橋地方法院檢察署檢察官
    偵查起訴。
    理      由
一、右揭事實，業據被告乙○○於本院審理時坦承不諱（見本院九十二年三月十日審
    判筆錄），核與被害甲○○指訴內容（見偵查卷第五頁及該頁反面、以及本院九
    十一年十月十七日訊問筆錄）及證人丙○○結證情節（見本院九十二年二月十七
    日訊問筆錄）相符，且有馬偕紀念醫院九十一年五月二十日診斷證明書（見偵查
    卷第十三頁）、道路交通事故調查報告表（見偵查卷第七頁）、及事故現場與車
    損相片（見偵查卷第十五頁至第十七頁反面）等存卷可資佐證，俱徵被告之自白
    與事實相符。
二、又本件道路交通事故發生地點外八十五點四公尺之重新路與過圳街交岔路口即有
    行人穿越道，有臺北縣政府警察局三重分局九十一年十月二十四日重警刑字第○
    九一○○三二四九五號函附卷可稽，被害人甲○○亦不諱於事故發生前已發現被
    告騎乘機車駛近，但以為尚有相當距離而繼續穿越重新路（見本院九十一年十月
    十七日訊問筆錄），準此，被害人逕行穿越重新路，顯有違設有行人穿越道、人
    行天橋或人行地下道者，必須經由行人穿越道、人行天橋或人行地下道穿越，不
    得在其一百公尺範圍內穿越道路及在設有劃分島之路段不得穿越道路等規定（道
    路交通安全規則第一百三十四條第一款、第五款），且不無未注意左右無來車，
    即逕行穿越道路之失（道路交通安全規則第一百三十四條第五款規定參照），固
    非無肇事原因可指；第按汽車行駛時，駕駛人應注意車前狀況，並隨時採取必要
    之安全措施，道路交通安全規則第九十四條第三款定有明文，此為被告駕駛機車
    應盡之注意義務，依卷附道路交通事故調查報告表及事故現場相片繪示，事故發
    生時，天候晴、日間自然光線、路面乾燥、無缺陷、無障礙物、視距良好，是依
    當時情形，亦無何不能注意之情事，而當時路況擁擠，為被告及證人丙○○一致
    陳明（見偵查卷第三頁及本院九十二年二月十七日訊問筆錄），被告尤應充分注
    意車前狀況，放慢車速審慎前進，作隨時停車之準備，以防免道路交通事故發生
    ，然依證人丙○○結證所述被告快速駛入事故發生地點，在內側車道撞倒甲○○
    等語（見本院九十二年二月十七日訊問筆錄），參合被告自承發現被害人甲○○
    時，距離甲○○尚有半個公共汽車車身之長度（見偵查卷第三頁反面），足見被
    告駛近本件道路交通事故發生地點時，未放慢車速，審慎前進，作隨時停車之準
    備，致撞及相當距離外已發覺、非猝然出現之被害人，彼時被告倘能充分注意車
    前狀況，並隨時採取必要之安全措施，且依照當時擁擠之路況，放慢車速審慎前
    進，作隨時停車之準備，應非不能發現被害人，且得以及時煞避，制止本件道路
    交通事故發生，自亦不至於造成被害人身體受傷，從而被告之過失，及其過失與
    被害人身體所受傷害間，有相當因果關係，均灼然至明。本件道路交通事故經送
    覆議鑑定結果，認行人甲○○於設有中央劃分島路段違規穿越道路，且未注意左
    右來車，為肇事主因，被告乙○○駕駛重型機車未充分注意車前狀況，為肇事次
    因，有臺灣省車輛行車事故覆議鑑定委員會九十一年十二月二十四日府覆議字第
    九一二六○六號覆議意見書在卷可憑，與本院所認無何不合，足供參考。綜上，
    本案事證明確，被告犯行堪予認定，應依法論科。
三、被告以騎乘機車運送貨物為業，已據被告供明（見本院九十二年二月十七日訊問
    筆錄及九十二年三月十日審判筆錄），且有卷附事故現場相片顯示被告於肇事時
    ，確實騎車載送貨物之景可佐，為從事駕駛業務之人無疑，其因駕駛業務之過失
    而傷害人，係犯刑法第二百八十四條第二項前段之業務過失傷害罪。公訴人疏未
    究明被告為從事駕駛業務之人，對此恝置不論，請依刑法第二百八十四條第一項
    前段之過失傷害罪名論處，容有未洽，惟過失傷害之基本事實無何不同，應由本
    院變更起訴法條裁判之，附此敘明。被告陳明於事發即託不詳姓名路人報警，並
    向據報前來尚不知何人肇事之員警自首坦承肇事，核與臺北縣政府警察局三重分
    局九十一年十月二十四日重警刑字第○九一○○三二四九四號函所附自首調查表
    之記載相符，應可信實，參合被告未逃避偵審之事實，應認合於自首之要件，是
    依刑法第六十二條前段規定減輕其刑。爰審酌被告未注意車前狀況，貿然前進，
    肇致被害人受傷，應予非難，兼衡被害人同有肇事原因可訾，且疏失情節較重，
    其身體受傷未可完全歸咎於被告一人，及被告無不良素行記錄（見卷內臺灣高等
  法院檢察署刑案記錄簡覆表及臺灣高等法院全國前案紀錄表）、智識程度（國小
    畢業，見卷內警訊筆錄人別欄註記）、所肇傷勢不輕，以及犯後態度等一切情狀
    ，量處如主文所示之刑，並諭知易服勞役之折算標準，資為懲儆。
據上論結，應依刑事訴訟法第二百九十九條第一項前段、第三百條，刑法第二百八十
四條第二項前段、第六十二條前段、第四十二條第二項，罰金罰鍰提高標準條例第一
條前段、第二條，判決如主文。
本案經檢察官魏正杰到庭執行職務。
中      華      民      國    九十二    年      三      月    二十四    日
                                    臺灣板橋地方法院交通法庭
                                        法  官  蔡  新  毅
右正本證明與原本無異。
如不服本判決，應於判決送達後十日內，向本院提出上訴狀。
                                        書記官  謝  麗  秋
中      華      民      國    九十二    年      三      月    二十四    日
※附錄本案論罪科刑主要法條全文※
中華民國刑法第二百八十四條：
因過失傷害人者，處六月以下有期徒刑、拘役或五百元以下罰金，致重傷者，處一年
以下有期徒刑、拘役或五百元以下罰金。
從事業務之人，因業務上之過失傷害人者，處一年以下有期徒刑、拘役或一千元以下
罰金，致重傷者，處三年以下有期徒刑、拘役或二千元以下罰金。


司法院資訊處製作；財團法人民間司法改革基金會備份。
